【裁判字號】    89,交上訴,274
【裁判日期】    890711
【裁判案由】    公共危險等
【裁判全文】
臺灣高等法院臺中分院刑事判決          民國八十九年度交上訴字第二七四號
    上  訴  人  臺灣臺中地方法院檢察署檢察官
    上  訴  人
    即  被  告  丁○○
    選任辯護人  羅豐胤
                黃幼蘭
右上訴人因被告公共危險等案件，不服台灣台中地方法院中華民國八十八年十二月二
十三日第一審判決（民國八十八年度交易字第六二○號，起訴案號：台灣台中地方法
院檢察署民國八十八年度偵字第一八四八四號），提起上訴，本院判決如左：
    主      文
原判決撤銷。
丁○○因過失致人於死，處有期徒刑壹年；又駕駛動力交通工具肇事，致人死亡而逃
逸，處有期徒刑捌月；應執行有期徒刑壹年陸月。
    事      實
一、丁○○曾於民國八十六年十月二十七日因酒醉駕車，被吊扣駕駛執照六個月，又
    於八十八年一月十七日再酒醉駕車，被吊扣駕駛執照六個月，仍在吊扣駕照期間
    ，竟無照且酒後開車，於八十八年六月十一日凌晨二時二十五分許，飲酒後吐氣
    所含酒精成份超過每公升○點二五二毫克以上，仍駕駛ＮＬ－八二一七號自用小
    客車，沿台中縣清水鎮○○路由北往南方向行駛，途經台中縣清水鎮○○路閃光
    黃燈與中山路、號誌故障、速限七十公里之交岔路口時，應注意車前狀況，隨時
    採取必要之安全措施，並應注意閃光黃燈表示警告，車輛應減速注意安全，小心
    通過，依當時天侯晴，夜間有照明，路面乾燥，無缺陷及障物，視距良好，又
    無不能注意之情形，竟疏未注意，貿然以時速約七十五公里之快速行駛，適徐啟
    娟駕駛ＩＮＯ－四六九號機車，沿台中縣清水鎮○○路由東往西方向，駛經該交
    岔路口，亦疏未注意讓幹道車先行，即逕行駛出該交岔路口，丁○○所駕駛之自
    用小客車左前車頭遂撞及徐啟娟所駕車右側車身，使徐啟娟遭彈起並碰撞丁○○
    所駕小客車之左前車頂及左前擋風玻璃後再跌落地面，徐啟娟因而受有頭頸部外
    傷等傷害，經路人乙○○發現呼叫救護車送醫急救，終因顱內出血，頸椎骨折，
    於同日凌晨三時五分許不治死亡。
二、丁○○駕駛上開動力交通工具肇事，致徐啟娟傷重不治死亡，竟未停車施以救護
    ，反而駕車逃逸，經警據報前往現場處理時，根據乙○○所記下之肇事車輛車牌
    號碼，始查悉肇事者為丁○○，到同日上午十時許，丁○○因心感不安，主動前
    往臺中縣警察局清水分局三田派出所投案接受調查。
三、案經臺中縣警察局清水分局報由臺灣臺中地方法院檢察署檢察官相驗後，由徐啟
    娟之父甲○○訴由檢察官偵查起訴。
    理      由
一、訊據上訴人即被告丁○○，對於上開時地駕車肇事之事實固不否認，唯辯稱當時
    雖有喝酒，但非酒醉駕駛，且駕車離開現場係前往打電話，絕無逃逸之情事等語
    。然查前項事實，已經被告在警訊中坦承：「我獨自駕駛自小客ＮＬ－八二一七
    號，由大甲出發行駛中華路南下龍井訪友，約二時許我行經中華、中山路口時，
    突然有部機車由北上車道橫越過來，我當時來不及反應便撞上去，當時因車頭撞
    擊致大燈熄滅，我因緊張車子有稍停路旁才又再往南行駛，想找人幫忙」，「我
    當時因為害怕，想找人幫忙，才一直往南行駛」，並稱其肇事後將車停在中華路
    、中棲路口天橋旁，再攔一部計程車往大甲方向行駛，前往大甲農會，在檢察官
    偵查中訊以：「為何肇事逃逸」時，則答稱：「害怕」，有筆錄之記載足憑，又
    有目擊證人乙○○於警訊及偵查中證述屬實，復有承辦警員洪志偉在偵查中供證
    明確，亦有臺中縣警察局道路交通事故調查報告表、現場照片，被告及被害人車
    損照片，及臺中縣警察局舉發違反道路交通管理事件通知單等在卷足憑，而被害
    人徐啟娟確因本件車禍受傷不治死亡，亦經檢察官督同檢驗員相驗屬實，有勘驗
    筆錄、相驗屍體證明書及驗斷書等附卷可稽，事證明確。
二、按汽車行駛時，駕駛人應注意車前狀況，並隨時採取必要之安全措施，且汽車駕
    駛人飲酒後吐氣所含酒精成超過每公升○點二五毫克以上者，不得駕車，又閃光
    黃燈表示「警告」，車輛應減速接近，注意安全，小心通過，道路交通安全規則
    第九十四條第三項、第一百十四條第二款，及道路交通標誌標線號誌設置規則第
    二百十一條第一項第一款分別定有明文，而被告於前開時地駕車，本應遵守上開
    規定，且肇事當時被告行駛中華路為閃光黃燈，被害人徐啟娟行駛之中山路號誌
    故障，已經前往現場處理之警員洪志偉在偵查中證述明確，又肇事地點速限為七
    十公里，當時天候晴，夜間有照明，路面乾燥，無缺陷及無障物，視距良好，
    有道路交通事故調查報告表之記載足憑，依當時情況，並無不能注意之情況，被
    告竟酒醉駕車，貿然以時速七十五公里之超速行駛，因而肇事，致被害人死亡，
    雖被害人亦疏未注意讓幹道車先行，亦與有過失，被告仍難辭過失刑責，且被告
    之過失行為與被害人死亡間具有相當因果關係，要無可疑。雖臺灣省臺中縣區車
    輛行車事故鑑定委員會以不明瞭肇事地點於肇事時間之號誌情況如何，且不明瞭
    小客車與機車是否有闖紅燈情況，而未作鑑定，然本院以現場處理之警員洪志偉
    在偵查中之供述謂肇事時路口有號誌，中華路是閃光黃燈，中山路號誌故障，作
    為認定過失有無之標準，並不受鑑定委員會之影響，況鑑定委員會亦認定：「丁
    ○○於駕照吊扣期間不得駕車情況下，駕駛自小客車於八十八年六月十一日二時
    許，途經肇事地段交岔路口超速駕車撞上機車」，也足證被告確有過失。
三、被告辯稱當天僅喝一瓶鋁罐裝之啤酒，於肇事後緊張回公司後又喝點酒，肇事當
    時並無酒醉之情形，唯被告係於八十八年六月十一日凌晨二時許肇事，到當天中
    午十一時左右才接受警方之酒精測試，於肇事後約九小時測試結果酒精成份為○
    ‧二四ｍｇ＼Ｌ，有測試結果在相驗卷中足憑，則其肇事時之酒精成份應超過○
    ‧二五ｍｇ＼Ｌ，為酒醉駕車，要堪認定，況臺灣省臺中縣區車輛行車事故鑑定
    委員會提供之意見書第四點亦同此認定，有該意見書附卷可稽，是被告之辯解，
    不足採信。被告又辯解其肇事後是要去打電話，並非逃逸，然被告確係肇事後逃
    逸，已經其在偵查中坦承不諱，又有目擊證人乙○○證述明確，則被告此部分之
    辯解亦不足取。
四、核被告所為，係犯刑法第二百七十六條第一項之過失致人於死罪及同法第一百八
    十五條之四之駕駛動力交通工具肇事致人死亡而逃逸罪，被告無駕駛執照且酒醉
    駕車，致人死亡，就過失致人於死罪部分，應依道路交通管理處罰條例第八十六
    條第一項規定加重其刑，又被告所犯上開二罪，犯意各別，犯罪構成要件不同，
    應予分論併罰，原審論罪科刑雖無不合，唯被告於八十六年十月二十七日酒醉駕
    車被吊扣駕照六個月，當時之酒精測試值為一‧三八ｍｇ＼Ｌ，又於八十八年一
    月十七日再因酒醉駕車被吊扣駕照六個月，當時之酒精測試值為○‧六八ｍｇ＼
    Ｌ，有交通部分路局台中區監理所豐原監理站檢送之被告違規通知單影本二紙附
    卷可稽，被告於本件肇事時仍在吊扣駕照期間竟不知悔改，仍酒醉駕車以致肇事
    ，且又肇事逃逸，足見其惡性重大，原審諭知緩刑即有未當，檢察官上訴意旨執
    此指摘原判決不當，為有理由，被告上訴意旨否認有酒醉駕車及逃逸之犯行，雖
    無理由，原判決仍應撤銷改判，爰審酌被告犯罪之動機，事後與被害人家屬成立
    和解及其有酒醉駕車之不良素行等情狀，而科處如主文所之刑，並定其應執行之
    刑，以示懲儆。
五、據上論斷，應依刑事訴訟法第三百六十九條第一項前段、第三百六十四條、第二
    百九十九條第一項前段，刑法第二百七十六條第一項、第一百八十五條之四、第
    五十一條第五款，道路交通管理處罰條例第八十六條第一項、罰金罰鍰提高標準
    條例第一條前段判決如主文。
本案經檢察官丙○○到庭執行職務。
中      華      民      國    八十九     年      七     月      十一    日
                                  臺灣高等法院臺中分院刑事第八庭
                                        審判長法  官  羅  得  村
                                              法  官  林  輝  煌
                                              法  官  古  金  男
右正本證明與原本無異。
過失致人於死部分不得上訴。
餘得上訴。
如不服本判決應於收受送達後十日內向本院提出上訴書狀，其未述上訴之理由者並
得於提起上訴後十日內向本院補提理由書（均須按他造當事人之人數附繕本）。
                                              書記官  林  水  濱
中      華      民      國    八十九     年      七     月      十一    日
附錄：
刑法第二百七十六條第一項：
因過失致人於死者，處二年以下有期徒刑、拘役或二千元以下罰金。
刑法第一百八十五條之四：
駕駛動力交通工具肇事，致人死傷而逃逸者，處六月以上五年以下有期徒刑。
                                                                        Ｃ


司法院資訊處製作；財團法人民間司法改革基金會備份。
